臺灣臺北地方法院刑事判決　　　　　　　94年度重訴字第34號
公　訴　人　臺灣臺北地方法院檢察署檢察官
被　　　告　丁○○
選任辯護人　廖忠信律師
被　　　告　壬○○
選任辯護人　廖克明律師
　　　　　　鍾永盛律師
　　　　　　盧之耘律師
被　　　告　癸○○
選任辯護人　趙國生律師
被　　　告　庚○○
選任辯護人　王聰明律師
上列被告因貪污等案件，經檢察官提起公訴（九十一年度偵字第
二六五四號），本院判決如下：
    主  文
丁○○共同依據法令從事公務之人員，對於主管之事務，明知違
背法令，直接圖其他私人不法利益，因而獲得利益，處有期徒刑
參年，褫奪公權貳年；又行使偽造私文書，處有期徒刑肆月；應
執行有期徒刑參年貳月，褫奪公權貳年。
壬○○共同依據法令從事公務之人員，對於主管之事務，明知違
背法令，直接圖其他私人不法利益，因而獲得利益，處有期徒刑
肆年拾月，褫奪公權參年；又行使偽造私文書，處有期徒刑肆月
；應執行有期徒刑伍年，褫奪公權參年。
癸○○共同依據法令從事公務之人員，對於主管之事務，明知違
背法令，直接圖其他私人不法利益，因而獲得利益，處有期徒刑
肆年拾月，褫奪公權參年；又行使偽造私文書，處有期徒刑肆月
；應執行有期徒刑伍年，褫奪公權參年。
庚○○行使公務員明知為不實之事項，而登載於職務上所掌之公
文書，足以生損害於公眾，處有期徒刑壹年肆月。
    事  實
一、辰○○係前台北縣政府工務局都市計劃課技士（已於民國八
    十八年十二月十一日死亡），負責建築線指定等業務，為依
    據法令從事公務之人員。丁○○係辰○○之弟，自八十三年
    間起受僱任職於中日代書事務所（設於台北縣新店市○○路
    二六０號一樓，登記負責人巳○○），壬○○係巳○○之夫
    ，為中日代書事務所實際負責人，癸○○係再宏建設股份有
    限公司（設於台北縣新店市○○路二八八號五樓，下稱再宏
    公司）負責人、新店市「希望之河」建築案（下稱「希望之
    河」）起造人，庚○○係台北縣新店市公所工務課技佐，負
    責土木區域業務，為依據法令從事公務之人員。
二、「希望之河」建案基地之開發：
（一）七十九年間，壬○○欲整合原行政院退除役官兵輔導委員
      會榮民工程處（下稱榮工處）眷舍即台北縣新店市○○段
      第七八０號、第九四七至九六二號、第九六六至九七四號
      等合計二十六筆土地（起訴書贅載第九六三、九六四號土
      地，誤計為二十八筆，下稱上開建案基地）改建大樓牟利
      ，遂於七十九年九月二十四日以其兄午○○（已歿）名義
      出面向子○○、未○○（更名為申○○）兄弟購買其等共
      有坐落建案基地內新店市○○段第九五一、九六一號兩筆
      土地，因第九五一號土地當時係現有巷道，壬○○得能以
      土地公告現值之低價買受（土地所有權登記為午○○應有
      部分為二分之一，壬○○應有部分為八分之一，壬○○之
      妻巳○○應有部分為四分之一，壬○○並將另應有部分八
      分之一贈與登記其年僅十一歲之女酉○○，至八十年六月
      二十五日壬○○又將該二筆土地所有權應有部分各八分之
      一再贈與其年僅一歲之子戌○○，巳○○則將名下該二筆
      土地應有部分各四分之一中之一半贈與其年僅九歲之女亥
      ○○，形成午○○應有部分為二分之一，巳○○及其與壬○○未成年子女酉○○、亥○○、戌○○各應有部分為八
      分之一）。壬○○取得上開二筆土地後，即與其餘二十四
      筆土地所有權人洽談合建「希望之河」大樓事宜。
（二）上開二十八筆土地中台北縣新店市○○段第七八０號、面
      積二一六０．六四平方公尺之建地（重測前地號為新店市
      ○○○段十四張小段第一七八─一一號）係上開建案基地
      中最大一筆，原規劃委由天○○建築師向台北縣政府工務
      局申請核發八一定－店０一─二八０二號指定建築線，然
      因該基地南臨現有巷道所路經由榮工處代管之國有土地（
      重測前新店市○○○段十四張小段一七八─一０號），經
      台北縣政府工務局派員實地勘查，發現其現況圖與實地現
      況不符，且未得代管土地之榮民工程處出具同意書，乃以
      八十二年十月一日八二北工都字第一三一三二號函撤銷上
      開指定建築線。
（三）八十一年七月間，壬○○以其妻巳○○之名義，與癸○○
      、地○○（癸○○之妻）、宇○○、宙○○（宇○○之妻
      ）及玄○○、黃○○等人共同成立再宏公司，以癸○○為
      公司負責人，巳○○擔任董事；前述指定建築線一案經撤
      銷後，再宏公司仍持續推動以「希望之河」為名，整合上
      開建案基地共二十八筆土地之建築案，由壬○○負責之中
      日代書事務所實際負責申請規劃。
（四）然因上開建案基地與計劃道路（環河快速道路）間，尚夾
      有相鄰之台灣省政府所有台北縣新店市○○段第九七五號
      土地一筆（詳後三所述），並未直接臨接計畫道路，如欲
      達興建二十七層高樓，除非主管機關台北縣政府將鄰接之
      中央段第九七五號土地認定為「現有巷道」，在計算基地
      面前臨接道路之寬度時，能將現有巷道與相鄰之計劃道路
      合併計算，據以指定建築線，始符合建築技術規則第二十
      四條第二款「基地面積在一五００平方公尺以上，平均深
      度在三十公尺以上，且基地面前道路之寬度在二十公尺以
      上，該基地面前道路對側或他側（或他側臨接道路之對側
      ）臨接永久性空地，面對或臨接永久性空地之長度在三十
      公尺以上，且永久性空地之平均深度與寬度各在三十公尺
      以上，面積在五０００平方公尺以上者可不受建築物高度
      不得超過三十六公尺及十二層樓之限制」之規定，而得以
      興建二十七層高樓。然因代管中央段第九七五號土地之台
      灣土地銀行並未出具書面同意提供土地供他人通行使用，
      致該建案基地因所臨巷道寬度僅六至八公尺，依建築技術
      規則設計施工編第十四條「建築物高度不得超過基地面前
      道路寬度之一．五倍加六公尺」規定，至多只能興建五至
      七樓。
三、前揭台北縣新店市○○段第九七五號土地變遷沿革暨庚○○
    違法行使公務員明知為不實之事項，而登載於職務上所掌之
　　公文書部分：
（一）前揭由台灣土地銀行代管之台灣省政府所有、台北縣新店
      市○○段第九七五號土地（重測前地號為新店市○○○段
      十四張小段第一七七之四三一號，下稱前揭第九七五號土
      地，即附圖甲、乙、丙、丁部分），面積廣達二一三三．
      七四平方公尺，原係五十九年三月間行政院中央公務人員
      購置住宅輔助委員會興建中央新村用地之一部分，作為中
      央新村自設公園預定地，嗣依變更新店都市計劃之土地使
      用分區編為住宅區用地，八十七年公告現值為新台幣（下
      同）九千六百零一萬八千三百元，呈西北、東南走向之新
      店市○○路位在該筆土地之下方，台灣省公路局於六十五
      年二月間在前揭第九七五號土地上興建溪園路候車亭，作
      為溪園路至台北線之公車發車站，出車後銜接溪園路駛往
      台北（該候車亭迄八十三年十月十三日始拆除完畢）。其
      間，該筆屬公共設施用地之中央段第九七五號土地因抵充
      土地增值稅，於六十九年四月三日因「抵繳稅款」原因登
      記為台灣省所有，原由台灣省政府財政廳（下稱省財政廳
      ）管理，於六十九年六月十三日移交台灣省政府，由台北
      縣政府接管，八十一年間再移由台灣土地銀行代管（八十
      八年七月始移還國有財產局管理）。
（二）八十二年七月間，台北縣政府向省財政廳函詢該筆土地使
      用狀況，代管之台灣土地銀行應省財政廳函囑調查，曾於
      八十二年八月二十五日會同台北縣政府、台灣汽車客運股
      份有限公司（下稱台汽公司）、台北縣新店市地政事務所
      等單位前往現場勘查，對於該筆土地現況經作成書面結論
      確認為：「前揭第九七五號土地經現場勘查，目前設有台
      汽候車亭（坐落於中央段第九七五號土地如附圖甲之斜線
      區域部分），其餘空置部分據鄰近居民稱經常停有私人車
      輛，而台汽公司表示並未租、借用前揭土地。」等語，為
      使前揭土地能順利收回，台灣土地銀行協調台汽公司於八
      十三年十月十三日拆除候車亭交還土地。嗣於八十四年二
      月八日，台灣土地銀行又派承辦人己○○與省財政廳承辦
      人寅○○及台北縣新店市公所技佐庚○○至現場會勘，經
      作成會勘紀錄，結論確認為：「前揭第九七五號土地目前
      有部分為溪園路及中央三、四街使用，另有高架花台（附
      圖甲部分之Ｃ處）、電話亭（附圖甲部分之Ｂ處）、貨櫃
      房屋（附圖甲部分之Ａ處）及廢棄民房占用（如附圖乙之
      直線區域部分），而中央新村居民並利用該部分作為溪園
      路與中央新村間通行便道使用；．．．為維護省產權益，
      避免被占用，仍應依界址全部圍籬，請新店市公所配合將
      地上花圃、花台拆遷，並請查報拆除溪園路違建房屋。目
      前作為現有道路使用部分，有台汽公司行駛路線經過，為
      便於圍籬，將函請台汽公司配合改道行駛，電話亭函請電
      信局遷移，貨櫃房屋將限期請占用人搬離，廢棄民房據悉
      近日拆除改建；中央新村原利用前揭土地作為通行便道使
      用，為免圍籬後居民抗爭，將函請該里（中央里）里長協
      助通告、勸導」等語。
（三）另緊鄰建案基地中央段第九六七、九六八、九七０至九七
      四七號等筆土地南側、形似三角形之中央段九七五號省有
      土地如附圖丙橫線區域部分，當時亦為建築物所占用，依
      據側溝設計標準之「臺灣省市區道路工程設計標準」第一
      百十條規定，新築道路未達計畫全寬時，兩側可暫設明溝
      ；已達計畫全寬時，若有排水系統規劃，應依照系統施設
      排水管線；若無排水系統規劃，應考慮施設適當之側溝。
      而觀察現場沿中央四街南側邊緣施築之側溝形式及設計，
      顯見該側溝邊緣始為道路境界線，前揭第九七五號土地本
      身並非巷道，台北縣新店市公所亦未曾在該地闢設巷道，
      該地亦非新店市○○路之部分。
（四）上述八十四年二月八日台灣土地銀行會同省財政廳、台北
      縣新店市公所至前揭中央段第九七五號省有土地會勘，作
      成應依界址線全部圍籬之結論，經陳報省財政廳同意辦理
      後，台灣土地銀行旋以八十四年三月十五日（八四）總信
      地字第０四五六０號函檢附會勘紀錄，請台北縣新店市公
      所配合辦理圍籬，函文並表示前揭土地為都市計畫住宅區
      內建地目土地，惟目前有部分為溪園路及中央三、四街使
      用，案涉既成道路可否圍籬疑義，請台北縣新店市公所併
      予答覆。新店市公所承辦之技佐庚○○曾參與八十四年二
      月八日之會勘，明知會勘時所作結論係「應依界址線全部
      圍籬」，且該處是否屬既成道路之認定係屬台北縣政府職
      權，而台北縣政府於當時並未就該地認定為既成巷道，惟
      庚○○於八十四年三月二十日簽擬「有關既成巷道可否圍
      籬乙節會請時昌兄惠賜卓見憑復」，案經當時都市計畫區
      域承辦人之戊○○簽註「請查明若確實係既成道路，當不
      可就既成部分圍阻」之意見（表示是否為既成道路應由庚○○查證），然庚○○明知前揭第九七五號省有土地並未
      經主管機關台北縣政府認定係既成巷道，竟於八十四年三
      月三十一日在其職掌之文書會簽「查該巷道之通行已有多
      時，應屬既成巷道，則其圍籬將不可以就既成部分圍阻」
      之不實查證事項，同年四月六日經不知情之台北縣新店市
      市長Ａ○○批示後，旋於同年四月十日擬稿「查該巷道及
      廣場供公眾通行已有多年，應屬既成巷道，自不得就既成
      部分圍阻（依據內政部六十六年二月十六日台內營字第七
      一九六九八號函釋示：都市○○道路及既成巷路未依法廢
      止前應仍作道路使用）」之不實事項，經陳核後發文，以
      八十四年四月十二日八四北縣店工字第一二四二０號函復
      台灣土地銀行，阻止台灣土地銀行依八十四年二月八日會
      勘決議進行圍籬，足以生損害於土地所有人台灣省政府及
      代管之台灣土地銀行。
四、丁○○、壬○○、癸○○與已故之辰○○共同違法圖利再宏
    公司指定建築線，進而申請上開希望之河建案建築執照部分
    ：
（一）壬○○等人明知前揭第九七五號在附圖甲部分土地上陸續
      有候車亭、電話亭、貨櫃屋、高架花臺等建物存在，附圖
      乙部分及附圖丙部分則分別為建築物占用（其中附圖丙部
      分之建築物尚包括建案基地內地主Ｂ○○所有之台北縣新
      店市○○路三二一號房屋一部分及建案基地內另地主Ｃ○○○所有之新店市○○路三二三號房屋一部分），復作為
      台汽公司停車場、迴車道、候車亭及週邊設施等使用，顯
      然無繼續供公眾通行達二十年以上之事實，而距前揭土地
      右側二十一公尺處即有連接中央三街與中央四街分別位於
      新店市○○段九四四號及同段第一二六九號上之六公尺巷
      道，顯見該中央段第九七五號土地非該處唯一通行便道，
      亦非巷道或都市計畫留設之計畫道路。惟於八十三年間，
      癸○○以再宏公司名義委任卯○○建築師設計「希望之河
      」建案時，即要求卯○○建築師以建案基地緊臨之中央段
      第九七五號土地為既成巷道而設計興建「希望之河」地下
      三層，前二棟各地上二十四層、二十四層及後棟二十七層
      大樓三棟集合住宅建案。癸○○明知在上開「希望之河」
      建案建造執照審查通過之前，該中央段第九七五號土地若
      無法被認定為既成巷道時，該建案基地只能興建五至七層
      樓高。嗣後卯○○建築師依指示以前揭中央段第九七五號
      地號土地為既成道路而設計之「希望之河」建案，於八十
      三年九月二十二日向台北縣政府工務局申請核發建造執照
      （同年十月二十日退補件，另於八十四年四月十八日第二
      次申請），於八十四年三月一日，癸○○再以上開二十七
      筆土地之建案基地，以卯○○建築師名義，向台北縣工務
      局申請指定建築線，由丁○○之兄辰○○主辦。辰○○為
      使再宏公司興建「希望之河」高樓之建造執照申請案過關
      ，竟與癸○○、壬○○、丁○○共同基於圖利再宏公司之
      犯意聯絡，於受理同日即擬函判行發文，以八十四年三月
      二日八四北工都線字第三九二號函，請卯○○建築師前來
      修改現況計畫圖，並另訂勘查日期。卯○○建築師於八十
      四年三月二十一日提出修正後之建築線指定申請書圖，並
      檢附癸○○所提供之台北縣新店市公所八十年十月十一日
      八十北縣店工字第四四五七九號函及八十二年十一月九日
      八十二北縣店工字第五０三六四號函，作為前揭中央段第
      九七五號土地為現有巷道之證明（詳後（二）、（三）所
      述）。
（二）上述台北縣新店市公所八十年十月十一日八十北縣店工字
      第四四五七九號函，原係壬○○負責之中日代書事務所檢
      附Ｂ○○之戶口名簿（設籍台北縣新店市○○路三二一號
      ）及中央段第九七三號土地所有權人Ｃ○○○之戶籍謄本
      （曾設籍台北縣新店市○○路三二三號），以Ｂ○○名義
      於八十年十月四日以收文字號第四四五七九號向台北縣新
      店市公所申請核發「既成巷道供公眾通行證明」（申請書
      上所載通訊地址為台北縣新店市○○街二六０號一樓中日
      代書事務所地址），嗣經台北縣新店市公所承辦人丙○○
      實地勘查，確認台北縣新店市○○路三二一號及三二三號
      前位於台北縣新店市○○段第九五一號土地上約二公尺寬
      現有巷道，確實供公眾通行達二十年以上，經簽核後以台
      北縣新店市公所八十年十月十一日八十北縣店工字第四四
      五七九號函復Ｂ○○，表示「台北縣新店市○○路三二一
      號及三二三號前現有巷道確實供公眾通行達二十年以上」
      等情。
（三）另上述台北縣新店市公所八十二年十一月九日八十二北縣
      店工字第五０三六四號函，原係正悅建設股份有限公司（
      下稱正悅建設）於台北縣新店市○○○街一、三、五、七
      號及中央路口興建大樓，委託丑○○建築師為申請指定建
      築線使用需要，由股東Ｄ○○申請取得台北縣新店市戶政
      事務所八十二年十月十五日新店戶字第一六八五八號簡便
      行文表（０００街五號、七號於六十一年間即有人設籍之
      門牌設籍證明），八十二年十一月六日再向台北縣新店市
      公所申請０００街五號及七號前位於台北縣新店市○○段
      第八五六號土地上現有巷道通行時間證明，經新店市公所
      指派庚○○勘查屬實，以八十二年十一月九日八二北縣店
      工字第五０三六四號函復Ｄ○○，表示「台北縣新店市○○○街五號及七號前之現有巷道達二十年供公眾通行」等
      情。
（四）為使再宏公司所申請之建造執照審查順利通過，辰○○受
      理承辦上開指定建築線申請案，通知卯○○建築師提出修
      改申請書圖後，即以「為認定新店市○○段第七八０號等
      二十七筆地號土地東側（即前揭第九七五號土地上附圖甲
      部分）及南側（即前揭第九七五號土地上附圖丙、丁部分
      ）巷道」為由，以八十四年五月二十三日八四北工都線字
      第一一七四號函發文，請台北縣新店市公所、新店戶政事
      務所、當地里長等人，訂八十四年五月三十日上午十一時
      至現場會勘，惟辰○○竟忽略應通知土地所有權人之成例
      ，故意不通知前揭中央段第九七五地號省有土地之管理機
      關台灣土地銀行到場表示意見，且明知前揭第九七五號土
      地落於台北縣新店市中央里（里長為甲○○），而其函文
      亦列「當地里長」為受文者，竟故意發文予同市中山里，
      請不知情之中山里里長Ｅ○○充作當地里長。會勘當日，
      除工務局使用課、土木課請假未到外，主辦之辰○○會同
      不知情之新店市公所Ｆ○○、新店戶政事務所Ｇ○○，中
      山里里長Ｅ○○及其弟即中日代書事務所之丁○○（代表
      申請人卯○○建築師）到場勘查。
（五）八十四年五月三十日台北縣政府定期會勘，事前已由再宏
      公司雇工將上開建案基地內建物連同前揭中央段第九七五
      號附圖乙部分及附圖丙部分土地上之建築物一併拆除，建
      案基地周圍圈以圍籬，附圖乙部分及附圖丙部分則舖設柏
      油，是該日參與會勘人員在附圖甲部分之新店市○○○街
      街底集合，僅勘查附圖甲部分土地，並未至新店市○○路
      三二一號、三二三號，及五、六百公尺外之新店市○○○
      街五及七號前實地勘查，Ｆ○○、Ｇ○○、Ｅ○○等人即
      應邀在尚未填製結論頁之「認定新店市○○段第七八０號
      等二十八筆土地東側（未編巷弄）及南側（００路三二一
      、三二三號前）巷道會勘紀錄」首頁（由丁○○代為填製
      ）及空白之會勘附圖上簽名。
（六）嗣由辰○○檢附先前於八十四年三月八日拍攝之現場照片
      十一張附卷，作成八十四年五月三十日會勘紀錄之結論，
      其明知所謂現有巷道，雖係由縣市主管機關依職權認定之
      ，惟其認定須符合當時仍適用之台灣省建築管理規則第四
      條第一項第一款及第二項之規定，以供公眾通行，具有公
      用地役關係存在為前提，並應就其寬度、使用性質、使用
      期間、通行情形及公益上需要認定之；而台灣省建築管理
      規則第四條所指「現有巷道」，係指「供公眾通行，具有
      公用地役關係之巷道」，復依台北縣政府六十六年七月十
      五日六六北府建五字第一七三三七七號及同府七十二年十
      月二十二日七二北工三字第０一四七二三號函釋，面臨既
      成巷路之建築基地申請指定建築線，申請人必須檢附當地
      鄉鎮或縣轄市公所證明，該既成巷路確實已經二十年以上
      繼續不斷的供公眾通行始予受理。而前揭中央段第九七五
      號土地既有前開中斷及阻礙通行情形存在，又非唯一通行
      通行道路，自無可能合法認定為「現有巷道」，但為使再
      宏公司得以興建二十七層大樓，除將前揭中央段第九七五
      號省有土地違法認定為現有巷道或使財政廳或土地銀行同
      意提供土地供公眾通行外，別無他途。而前揭中央段第九
      七五號土地上附圖甲部分如前二（三）所述，並非現有巷
      道，又如前三（二）、（三）所述，台北縣新店市公所八
      十年十月十一日八十北縣店工字第四四五七九號函所謂供
　　　公眾通行二十年之現有巷道，原係指台北縣新店市○○路
　　　三二一、三二三號前位於台北縣新店市○○段九五一號土
  　　地上寬度約二公尺之巷道，另八十二年十一月九日八二北
　　　縣店工字第五０三六四號函所謂供公眾通行二十年之現有
　　　巷道，原係指台北縣新店市○○○街五號及七號前位於台
  　　北縣新店市○○段第八五六號土地上之現有巷道，惟辰○○為圖利再宏公司，經丁○○告知，依癸○○、壬○○之
      指示，由辰○○在其職掌之上述八十四年五月三十日會勘
      紀錄之結論欄內竟登載：「．．．（二）依新店市公所八
      十年十月十一日八十北縣店工字第四四五七九號函證明溪
      園路三二一、三二三號前巷道，供公眾通行達二十年以上
      。（三）該巷道係供附近住戶每日對外通行使用，為供公
      眾使用，且續供人車通行之巷道。（四）本巷道為持續供
      公眾通行之必要巷道，確有公益上之需要。（五）台北縣
      新店市○○段第九四七、九七四號東側巷道依都計圖及中
      央四街附有新店市公所八十二年十一月九日八二北縣店工
　　　字第五０三六四號函證明供公眾通行達二十年以上及結論
　　　（二）綜合研判亦已供公眾通行達二十年以上。」等不實
　　　事項，並依該結論作成會勘紀錄附件之現況圖，在現況圖
　　　如附圖甲之位置上註記：「現況為花台，依新店市公所八
　　　十四年四月十二日八四北縣店工字第一二四二０號函認定
　　　係違章」（實則新店市公所前開八十四年四月十二日函文
　　　意旨，就花台部分僅認為在土地所有權人尚無規劃利用前
  　　，應保留現況，並未認定係違章）。又附圖乙部分及丙部
    　分之土地，早自五十九年起即有建築物持續占用，並未曾
      供通行使用，辰○○未經該地代管機關土地銀行之同意，
      復欠缺任何法令依據，竟在會勘附圖之乙、丙位置上，強
      加註明「原有建物已拆除，現況舖設柏油，應保留現況供
      通行使用」等文字意見。
（七）辰○○嗣於八十四年六月九日擬簽陳核其製作之上開不實
      會勘紀錄及現況圖，擬認定建案基地東側（附圖甲部分）
      及南側（附圖丁部分）為現有巷道，另前揭中央段第九七
      五號鄰接上開建案基地第九四七、九四八號部分（附圖乙
      部分）及鄰接第九六八至九七四號部分（附圖丙部分）二
      處，以「原遭建物佔用，本次申請時已連同基地一併拆除
      ，並鋪設柏油供公眾通行使用」，不予認定為現有巷道（
      惟其雖形式上表示不予認定係現有巷道，然除經廢道程序
      外，亦不得為道路以外之使用，等同實質認定為現有巷道
      ，詳後五所述）。案經未至現場勘查而不知情之技士辛○○複核後，逐級由課長Ｈ○○、技正Ｉ○○、技正Ｊ○○
      、局長Ｋ○○審核，並由台北縣政府主任秘書Ｌ○○代為
      決行後，以台北縣政府八十四年六月二十三日八四北府工
      都字第二二二三九號函發文，違法認定上開台北縣新店市
      ○○段第七八０號等二十六筆土地東側（未編巷弄，如附
      圖甲部分）及南側（台北縣新店市○○路三二一、三二三
      號前，如附圖丁部分）之前揭中央段第九七五地號省有土
      地，為符合台灣省建築管理規則第四條第一項第一款及第
      二項規定之供公眾通行要件之現有巷道，台北縣政府工務
      局旋依該函所認定現有巷道與建案基地之界線，以八十四
      年六月二十六日北工都指定店一三之九九三號函指定建築
      線。
（八）另八十四年五月三十日台北縣政府辰○○等人會勘前，因
      台灣土地銀行早於同年二月八日已會同省財政廳、台北縣
      新店市公所會勘並作成應依界址線全部圍籬之結論，台灣
      土地銀行復於八十四年五月十七日以八四總信地字第０八
      二六二號函請示省財政廳應否圍籬。壬○○、癸○○、丁○○等人為阻止台灣土地銀行依二月八日會勘結論圍籬，
      影響渠等申請指定建築線一事進行，竟冒用上開建案基地
      所在之台北縣新店市中央里里長甲○○名義，由丁○○擬
      定內容，利用不知情之中日代書事務所年籍姓名均不詳之
      成年職員，偽造台北縣新店市中央里辦公處於八十四年五
      月二十三日發文之陳情函二紙，陳稱「新店市○○段第九
      七五號省有土地已作道路使用，通行達二十餘年，經新店
      市公所確認在案，請派員實地勘查確認」云云，並於陳情
      函上由丁○○書寫「聯絡地址：新店市○○街二六０號、
      電話0000000號」（即中日代書事務所地址、電話
      ），受文者分別為省財政廳及台灣土地銀行，並蓋用偽刻
      之「台北縣新店市中央里辦公處」及「甲○○」印章於其
      上，偽造完成後旋即發文行使，並委請不知情之省議員Ｍ
      ○○以里長陳情為由，於八十四年五月二十五日以電話再
      向省財政廳施壓請託，財政廳因民意代表之請託，遂以八
      十四年六月五日八四財五字第五五九二七號函請台灣土地
      銀行再派員前往現場實地勘查。台灣土地銀行遂於八十四
      年六月十七日以八四總信字第一二二五八號函報省財政廳
      ，請省財政廳向台北縣政府工務局查證前揭第九七五號土
      地是否確屬既成道路，省財政廳並訂同年六月二十三日至
      現場勘查，通知台灣土地銀行、台北縣政府及台北縣新店
      市公所派員參加，屆至會勘日，省財政廳、台灣土地銀行
      、台北縣新店市公所及省議員Ｍ○○之秘書Ｎ○○均到場
      ，而台北縣政府因工務局承辦人辰○○正簽辦指定建築線
      作業（將該筆省有土地違法認定為現有巷道），如到場表
      示意見，恐遭土地管理機關發現而異議，遂缺席未到，會
      勘時，因省財政廳、台灣土地銀行均不知台北縣政府之上
      述違法作業，仍作成「本案土地（前揭第九七五號土地）
      內作為中央三、四街及溪園路使用範圍之部分，請新店市
      公所予以確定並俟報准分割該部分後，再依規定辦理撥用
      ，其餘作為中央新村居民通行便道使用之部分，經查並非
      唯一通行要道，無需再予保留作為通道使用」等結論。
五、另八十四年六月二十六日台北縣政府工務局指定建築線之前
    ，再宏公司即以卯○○建築師為起造人名義，於八十四年四
    月十八日第二次向台北縣政府工務局掛號申請建造執照（嗣
    後變更起造人為再宏公司負責人癸○○等一百十一人），工
    務局建管課技士Ｏ○○審核時，就上述定店一三之九九三號
    建築線指定現況圖內所標註「原有建物已拆除，現況舖設柏
    油，應保留現況供通行使用」（即未被認定為現有巷道之附
    圖乙、丙部分），認為其性質不明，因涉畸零地管制而有疑
    義，請都市計劃課就該部分「得否日後辦理廢道」會簽意見
    ，辰○○於八十五年十月三十日會簽時，竟迂迴以「有關巷
    道口後如欲廢止或改道，應依台灣省建管規則第六條及台北
    縣都市○○區○巷道廢止或改道作業要點規定辦理」等意見
    回復建管課（即將附圖乙、丙部分實質上亦認定係現有巷道
    ）。嗣經工務局建管課審核後，於八十六年二月三日發給八
    六店建字第二八五號建造執照，核准「希望之河」興建地下
    三層，前棟地上二十四層、二十四層及後棟二十七層大樓三
    棟集合住宅，共計四百零三戶。經由前述違法認定現有巷道
    而指定建築線，再宏公司上開「希望之河」建案取得二十四
    、二十四層、二十七層三棟高樓之建造執照（樓地板面積高
    達四八四九二．五三平方公尺即一四六六九坪，於扣除建築
    成本及管銷費用，以八十八年市價每坪約二十萬元計算，實
    際利潤約二十餘億元），原僅能興建五層至七層樓高（以七
    層樓計算，樓地板面積約僅三分之一即四千餘坪，扣除建築
　  成本、管銷費用後，依八十八年市價計算獲利僅約數億元）
    ，致再宏公司因而獲有約十餘億元之不法利益。
六、案經法務部調查局東部地區機動組（下稱調查局東機組）函
    送台灣台北地方法院檢察署檢察官暨自動檢舉偵查起訴。
    理  由
甲、程序部分（證據能力之判斷）
一、本件被告丁○○、壬○○、癸○○、庚○○等人自己於警詢
    時、偵查中及本院審理中之供述，並無出於強暴、脅迫、利
    誘、詐欺、疲勞訊問、違法羈押或其他不正之方法，亦非違
    反法定障礙事由經過期間不得訊問或告知義務之規定而為，
    依刑事訴訟法第一百五十六條第一項、第一百五十八條之二
    規定，應認均有證據能力。
二、被告丁○○、壬○○、癸○○、庚○○等人對於其餘被告於
    警詢、接受檢察事務官詢問時所為之供述，及證人Ｐ○○、
    甲○○、丙○○、Ｂ○○、Ｄ○○、辛○○、Ｅ○○、卯○○、乙○○等人於警詢、接受檢察事務官詢問時所為之供述
    ，證人己○○、寅○○、Ｑ○○、Ｒ○○、Ｓ○○、Ｔ○○
    、丑○○等人於警詢所為之供述，證人子○○、Ｎ○○、戊○○於接受檢察事務官詢問時所為之供述，均否認有何證據
　  能力。
（一）按被告以外之人於審判外之言詞或書面陳述，除法律有規
      定者外，不得作為證據，刑事訴訟法第一百五十九條第一
      項定有明文。次按被告以外之人於檢察事務官、司法警察
　　　官或司法警察調查中所為之陳述，與審判中不符時，其先
　　　前之陳述具有較可信之特別情況，且為證明犯罪事實存否
  　　所必要者，得為證據，刑事訴訟法第一百五十九條之二亦
    　定有明文。依上開規定，被告以外之人於審判外之陳述例
      外地具有證據能力之要件為(1)被告以外之人於檢察事務官
      、司法警察官或司法警察調查中所為之陳述。(2)該陳述與
      審判中之陳述不符。(3)該陳述具有較可信之特別情況。(4)
　　　該陳述須為證明犯罪事實存否所必要。又此條所謂之較可
  　　信之特別情況，包括：證人於本案是否具有利害關係，是
    　否以正當方式詢問，以及證人於犯罪發生後不久，其對犯
      罪之狀況記憶猶新，比在時間上相隔較久之審判庭所為之
      證述為可靠，亦即在檢察事務官、司法警察官或司法警察
      調查中所為之陳述，比在法庭上之證述更有條理、清楚，
      更符合客觀情況等；又所謂較可信之特別情況，乃經法院
      調查其他證據後，綜合判斷是否具有較為可信之狀態。
（二）被告丁○○、壬○○、癸○○、庚○○等人於本院審理時
      並未以證人身分對其餘被告犯罪事實部分具結作證，故其
      餘被告於警詢、接受檢察事務官詢問時所為之供述，為審
      判外之陳述，無證據能力，不得採為證據。
（三）證人Ｐ○○、甲○○、丙○○、Ｂ○○、Ｄ○○、辛○○
      、Ｅ○○、卯○○、乙○○等人於警詢、接受檢察事務官
      詢問時所為之供述，證人己○○、寅○○、Ｑ○○、Ｒ○○、Ｓ○○、Ｔ○○、丑○○等人於警詢所為之供述，證
      人子○○、Ｎ○○、戊○○於接受檢察事務官詢問時所為
      之供述之證據能力。
　１、證人丙○○、辛○○、卯○○、乙○○、己○○、寅○○
　　　、丑○○、戊○○等人於本院審理時均到院結證，其等於
　　　本院審理結證內容，與其等於警詢及接受檢察事務官偵查
　　　時之供述內容均互核相符，本院逕採其等於本院審理時之
  　　證言為證據即足，合先敘明。
  ２、證人甲○○於本院審理時亦到院結證，惟於本院審理時翻
      異其詞，迴護被朱丁○○、壬○○、癸○○。查證人甲○○裕於警詢及接受檢察事務官偵查時之審判外供述，符合
      上開(1)、(2)之要件，且依其供述之內容，為證明本件犯罪
      事實存否所必要，本院並審酌依警詢及偵查中筆錄記載，
      並無因誘導而產生誤認之情況，且觀之其當時於警詢及檢
      察事務官偵查時所指訴之內容始終一致，透過該等筆錄內
      容所呈現之表達亦均明晰，又經本院調查其他證據後（詳
      後乙部分所述），認證人甲○○於警詢及接受檢察事務官
      偵查時供述具有較可信之特別情況，從而，證人甲○○於
      警詢及檢察事務官偵查時之供述，依前開刑事訴訟法第一
      百五十九條之二之規定，自得作為證據使用。
　３、證人Ｐ○○、Ｂ○○、Ｄ○○、Ｅ○○等人於警詢、接受
　　　檢察事務官詢問時所為之供述，證人Ｑ○○、Ｒ○○、Ｓ
　　　○○、Ｔ○○等人於警詢所為之供述，證人子○○、Ｎ○○於接受檢察事務官詢問時所為之供述，均屬審判外陳述
    　，嗣後其等均未於本院審理時到庭證述，與刑事訴訟法第
　　　一百五十九條之二所規定例外得採為證據之規定要件不符
  　　，自不得作為證據使用。
三、本件資以證明被告犯行之各項非供述證據（詳見後述），均
    無違反法定程序而取得之情形，依刑事訴訟法第一百五十八
    條之四反面規定，自有證據能力。
乙、實體部分
一、訊據被告丁○○、壬○○、癸○○、庚○○均堅詞否認有何
    上揭犯行，被告丁○○辯稱：「八十四年間伊係因中央里里
    長甲○○之請託下，始幫其在八十四年五月二十三日甲○○
    發予台灣土地銀行、省財政廳之函文上書寫中日代書事務所
    之地址、電話，該函內容非伊所繕打，伊亦未偽刻及偽蓋台
    北縣新店市中央里辦公處、甲○○印文；八十四年五月三十
    日係因伊兄辰○○打電話要伊至會勘現場，幫忙繕寫會勘首
    頁格式，會勘結論係參與會勘之人認定，伊無權認定，亦非
    伊書寫。因上開建案基地西南側臨溪園路部分，臨接永久性
    空地，依建築技術規則第二十四條第二款規定，本不受樓高
    不得超過三十六公尺及十二層樓之限制，是前揭第九七五號
    土地上附圖甲部分是否為現有巷道，與上開建案可否興建二
    十七層高樓無關，況附圖甲部分已是供公眾通行已久之道路
    ，伊只是中日代書事務所之職員，並非上開建案地主、再宏
    公司股東或承辦公務員，洵無圖利或行使偽造私文書犯行。
    」云云，被告壬○○辯稱：「伊配偶巳○○開設之中日代書
    事務所並非建築師事務所，無能力規劃上開建案；前揭第九
    七五號土地顯供公眾通行達二十年以上，係具公用地役關係
    之巷道；上開建案基地西南側臨溪園路部分，臨接永久性空
    地，本不受樓高不得超過三十六公尺及十二層樓之限制，是
    前揭第九七五號土地上附圖甲部分是否為現有巷道，與上開
    建案可否興建二十七層高樓無關；甲○○於審理時證稱八十
    四年五月二十三日台店市中央里辦公處發予台灣土地銀行、
    省財政廳之函文確係其所發並蓋用其與中央里辦公處印文，
    其於警詢及偵查所證係誤認，不足採信，本件為中央里派系
    之爭，伊洵無圖利或行使偽造私文書犯行。」云云，被告癸○○辯稱：「伊開設之再宏公司委託卯○○建築師設計大樓
    構、申請指定建築線及核發建照，細節伊並不清楚，Ｂ○○
    、Ｄ○○之巷道證明並非伊提供予卯○○；亦不認識甲○○
    ，無從偽造八十四年五月二十三日中央里辦公處函；上開建
    案基地西南側臨溪園路部分，臨接永久性空地，本不受樓高
    不得超過三十六公尺及十二層樓之限制，是前揭第九七五號
    土地上附圖甲部分是否為現有巷道，與上開建案可否興建二
    十七層高樓無關，況前揭第九七五號附圖丁部分土地確係既
    成巷道，伊洵無圖利或行使偽造私文書犯行。」云云，被告
    庚○○辯稱：「前揭第九七五號土地確係部分供道路使用，
    部分作為候車亭，部分作為停車場，均供公眾通行，從未有
    合法建物，八十四年二月八日、八十四年六月二十三日會勘
    紀錄上均記載明確，伊為回覆台灣土地銀行來函，並未限定
    附圖甲部分，以字面而言，伊回函表示既成部分不能圍阻，
    並無錯誤，因附圖甲部分本即供公眾使用，洵無行使公務員
　　明知為不實之事項，而登載於職務上所掌之公文書犯行。」
　  云云。經查：
（一）證人即八十二至八十五年台灣土地銀行承辦人己○○、八
      十三至八十四年省財政廳承辦人寅○○均於本院審理時到
      庭證述台灣土地銀行承辦人己○○於八十二年八月二十五
      日會同台北縣政府、台汽公司、台北縣新店市地政事務所
      等單位前往現場勘查，對於前揭第九七五號土地現況經作
      成書面結論確認為前揭第九七五號土地經現場勘查，目前
      設有台汽候車亭（坐落於中央段第九七五號土地如附圖甲
      之斜線區域部分），其餘空置部分據鄰近居民稱經常停有
      私人車輛，而台汽公司表示並未租、借用前揭土地等語，
      為使前揭土地能順利收回，台灣土地銀行協調台汽公司於
      八十三年十月十三日拆除候車亭交還土地；嗣於八十四年
      二月八日，台灣土地銀行又派承辦人己○○與省財政廳承
      辦人寅○○及台北縣新店市公所技佐庚○○至現場會勘，
      經作成會勘紀錄，結論確認為前揭第九七五號土地目前有
      部分為溪園路及中央三、四街使用，另有高架花台（附圖
      甲部分之Ｃ處）、電話亭（附圖甲部分之Ｂ處）、貨櫃房
      屋（附圖甲部分之Ａ處）及廢棄民房占用（如附圖乙之直
      線區域部分），而中央新村居民並利用該部分作為溪園路
      與中央新村間通行便道使用；．．．為維護省產權益，避
      免被占用，仍應依界址全部圍籬，請新店市公所配合將地
      上花圃、花台拆遷，並請查報拆除溪園路違建房屋。目前
      作為現有道路使用部分，有台汽公司行駛路線經過，為便
      於圍籬，將函請台汽公司配合改道行駛，電話亭函請電信
      局遷移，貨櫃房屋將限期請占用人搬離，廢棄民房據悉近
      日拆除改建；中央新村原利用前揭土地作為通行便道使用
      ，為免圍籬後居民抗爭，將函請該里（中央里）里長協助
      通告、勸導；後於八十四年六月二十三日台灣土地銀行己○○、台北縣新店市公所庚○○、省財政廳Ｕ○○、省議
      員Ｍ○○之秘書Ｎ○○等人復到場會勘，台北縣政府承辦
      人未派員，作成結論為前揭第九七五號土地內作為中央三
      、四街及溪園路使用範圍之部分，請新店市公所予以確定
      並俟報准分割該部分後，再依規定辦理撥用，其餘作為中
      央新村居民通行便道使用之部分，經查並非唯一通行要道
      ，無需再予保留作為通道使用；證人己○○、Ｕ○○與台
      北縣政府、台北縣新店市公所承辦人等之會勘結果，確如
      上述三次會勘結論所記載等情（詳本院九十五年十月三十
      日、十一月二十日審判筆錄），其二人之證言始終一致，
      且互核相符，並有上述八十二年八月二十五日、八十四年
      二月八日、八十四年六月二十三日之會勘紀錄及所附現場
      照片、複丈成果圖附卷可憑（詳偵查資料節本卷第二九至
      四三頁），堪信為真，上述三次會勘後，所作結論係「應
      依界址線全部圍籬」，且該處是否屬既成道路之認定係屬
      台北縣政府權責，而台北縣政府於當時並未就該地認定為
      既成巷道。
（二）被告庚○○於八十四年間係台北縣新店市公所工務課技佐
      ，代表台北縣新店市公所參加八十四年二月八日與台灣土
      地銀行、省財政廳等單位之會勘，明知該次會勘結論為前
      揭第九七五號土地目前有部分為溪園路及中央三、四街使
      用，另有高架花台（附圖甲部分之Ｃ處）、電話亭（附圖
      甲部分之Ｂ處）、貨櫃房屋（附圖甲部分之Ａ處）及廢棄
      民房占用（如附圖乙之直線區域部分），而中央新村居民
      並利用該部分作為溪園路與中央新村間通行便道使用；．
      ．．為維護省產權益，避免被占用，仍應依界址全部圍籬
      ，請新店市公所配合將地上花圃、花台拆遷，並請查報拆
      除溪園路違建房屋，目前作為現有道路使用部分，有台汽
      公司行駛路線經過，為便於圍籬，將函請台汽公司配合改
      道行駛，電話亭函請電信局遷移，貨櫃房屋將限期請占用
      人搬離，廢棄民房據悉近日拆除改建；中央新村原利用前
      揭土地作為通行便道使用，為免圍籬後居民抗爭，將函請
      該里（中央里）里長協助通告、勸導等語，業於（一）論
      述甚明；且被告庚○○久任台北縣新店市公所工務課，應
      知既成道路之認定，係屬台北縣政府職權，並非新店市公
      所之職權，而台北縣政府於當時並未就該地認定為既成巷
      道，且台灣省建築管理規則第四條所指「現有巷道」，係
      指「供公眾通行，具有公用地役關係之巷道」，並非凡有
      公眾通行之道路，即屬所謂「既成巷道」。該會勘結論經
      陳報省財政廳同意辦理後，台灣土地銀行旋以八十四年三
      月十五日（八四）總信地字第０四五六０號函檢附會勘紀
      錄，請台北縣新店市公所配合辦理圍籬，函文並表示前揭
      土地為都市計畫住宅區內建地目土地，惟目前有部分為溪
      園路及中央三、四街使用，案涉既成道路可否圍籬疑義，
      請台北縣新店市公所併予答覆。證人戊○○於本院審理時
      證稱台灣土地銀行以八十四年三月十五日（八四）總信地
      字第０四五六０號來函請台北縣新店市公所配合辦理圍籬
      ，其當時擔任台北縣新店市公所工務課技士，負責都市計
      劃業務，其會簽意見為其上記載之（請查明若確實係既成
      道路，當不可就既成部分圍阻）意見，因其認為既成道路
      之認定係縣政府之職權，並非公所權責，其認為應查明是
      否為既成道路，如果係既成道路，就不可圍阻，回覆該函
      文之承辦人為被告庚○○，他後來並未向其說明查證結果
      等語（詳本院九十六年一月十五日審判筆錄），證人戊○○與被告庚○○有多年同事之誼，應無誣攀被告庚○○之
      理，其證言應堪採信。可見被告庚○○亦應知前揭第九七
      五號土地上並未經主管機關台北縣政府認定係既成巷道，
      且其仍有再查證之必要，卻仍於八十四年三月三十一日在
      其職掌之文書會簽「查該巷道之通行已有多時，應屬既成
      巷道，則其圍籬將不可以就既成部分圍阻」等語之不實查
      證事項，同年四月六日經不知情之台北縣新店市市長Ａ○○批示後，旋於同年四月十日擬稿「查該巷道及廣場供公
      眾通行已有多年，應屬既成巷道，自不得就既成部分圍阻
      」之不實事項，經陳核後發文，以八十四年四月十二日八
      四北縣店工字第一二四二０號函復台灣土地銀行，有台灣
      土地銀行八十四年三月十五日（八四）總信地字第０四五
      六０號函檢附會勘紀錄及複丈成果圖、台北縣新店市公所
      八十四年三月三十一日簽及八十四年四月十二日八四北縣
      店工字第一二四二０號函附卷足憑（詳偵查資料卷第二０
      八至二一四頁），以達阻止代管機關台灣土地銀行圍籬之
      目的。被告庚○○辯以前揭第九七五號土地上既有供公眾
      通行之事實，其回函表示既成部分不能圍阻，並無錯誤云
      云，實係遑以其身為台北縣新店市公所工務課技佐，依其
      專業知識，應就既成巷道與供公眾通行道路不同有所認知
　　　，其既明知前述事項為不實，仍登載於職務上所掌之公文
　　　書上，並發函予台灣土地銀行，顯見其所辯屬事後卸責之
  　　詞，並不足採。
（三）證人甲○○雖於本院審理時證稱：「其自八十三年起擔任
      新店市中央里里長八年，中央新村內中央三街底至溪園路
      間有一條橫的路，其當時不知是九七五地號，該處八十四
      年前後有公路局車站、攤販、花台等，本來就是道路，因
      為里民向其反應該處太髒亂，要趕走占用的攤販，其因患
      帕金森氏症，常需看病不在家，土地的事丁○○比較專業
      ，其主動請丁○○發函給土地銀行證明是道路，函文所留
      的地址、電話是其請丁○○寫，八十四年五月二十三日中
　　　央里辦公處函文內容是真實的，上面甲○○印文是其本人
　　　的，簽名是其本人簽名、中央里辦公處印文是其辦公室的
　　　。」等語（詳本院九十五年十月三十日審判筆錄），惟其
  　　於警詢及偵查中均證稱：「其從未以中央里辦公處名義發
　    函予省財政廳及台灣土地銀行要求會勘，八十四年五月二
      十三日中央里辦公處函文上甲○○印文、簽名及中央里辦
　　　公處印文均係偽造，其一向均以里辦公室兼其住家地址新
　　　店市○○○街二一號為聯絡地址，不會以他人地址為聯絡
  　　處，八十四年五月間其不知新店市○○段九七五號土地在
　    何處，至八十七年始知中央新村台汽租用停車場是中央段
      九七五號土地。」等語（詳調查局東機組卷第一一六至一
      一九頁、九十一年度偵字第二六五四卷二第一三九至一四
      ０頁、第一七五至一七九頁）。證人甲○○前後證述不一
　　　，衡諸證人甲○○於本院審理中檢察官詰問時證稱其擔任
　　　里長時與新店市公所往來之函文均寄至里幹事處理，其他
  　　函文均寄至其住處（兼里辦公室）等情，何以唯獨該函卻
　　　指明以與其無關之中日代書事務所地址新店市○○街二六
　　　０號、電話0000000號為聯絡之地址、電話？顯與
  　　常情不合，證人甲○○既以其罹患帕金森氏症推稱就該函
　　　附件為何，其是否提供附件予丁○○，於調查局時其是否
  　　曾說從未簽署該函等節均記憶不清云云，惟其卻於本院審
    　理時對該函內容為真實，其上甲○○印文印章是其本人所
      有，簽名是其本人簽名、中央里辦公處印文是其辦公室的
　　　等節堅稱記意明確，可見證人甲○○於本院審理時所證情
　　　節，屬事後迴護被告丁○○、壬○○、癸○○之詞，殊不
  　　足採，應認證人甲○○於警詢及接受檢察事務官偵查時供
　　　述與事實較為相符，否則證人甲○○何以於九十年八月五
　　　日以新店市中央里辦公處名義函法務部調查局表示八十四
  　　年五月二十三日中央里辦公處函係他人偽造，其上甲○○
　　　印文、簽名均非其本人所為，中央里辦公處並無該印文，
　　　內容亦非真實等語（詳偵查違法核發建照不法案卷第一三
　  　四頁），法務部調查局亦鑑定該函所蓋台北縣新店市中央
　    里辦公處印文與該處之前於其他文書上所蓋用之印文不同
      ，有該局九十二年六月二十六日調科字第0000000
      0000號函影本附卷可佐（詳偵查資料節本卷第二０七
      頁），是可認定附卷之台北縣新店市中央里辦公處八十四
      年五月二十三日分別發文予省財政廳、台灣土地銀行之陳
      情函一式二紙（詳偵查資料節本卷第一九五頁）確係偽造
      。
（四）台北縣新店市公所八十年十月十一日八十北縣店工字第四
      四五七九號函，原係壬○○負責之中日代書事務所檢附Ｂ
      ○○之戶口名簿（設籍台北縣新店市○○路三二一號）及
      中央段第九七三號土地所有權人Ｃ○○○之戶籍謄本（曾
      設籍台北縣新店市○○路三二三號），以Ｂ○○名義於八
      十年十月四日以收文字號第四四五七九號向台北縣新店市
      公所申請核發「既成巷道供公眾通行證明」（申請書上所
      載通訊地址為台北縣新店市○○街二六０號一樓中日代書
      事務所地址），嗣經台北縣新店市公所承辦人即證人丙○○實地勘查，確認台北縣新店市○○路三二一號及三二三
      號前位於台北縣新店市○○段第九五一號土地上約二公尺
      寬現有巷道，確實供公眾通行達二十年以上，經簽核後以
      台北縣新店市公所八十年十月十一日八十北縣店工字第四
      四五七九號函復Ｂ○○，表示「台北縣新店市○○路三二
      一號及三二三號前現有巷道確實供公眾通行達二十年以上
      」，另上述台北縣新店市公所八十二年十一月九日八十二
      北縣店工字第五０三六四號函，原係正悅建設於台北縣新
      店市○○○街一、三、五、七號及中央路口興建大樓，委
      託丑○○建築師為申請指定建築線使用需要，由股東Ｄ○○申請取得台北縣新店市戶政事務所八十二年十月十五日
      新店戶字第一六八五八號簡便行文表（０００街五號、七
      號於六十一年間即有人設籍之門牌設籍證明），八十二年
      十一月六日再向台北縣新店市公所申請０００街五號及七
      號前位於台北縣新店市○○段第八五六號土地上現有巷道
      通行時間證明，經新店市公所指派庚○○勘查屬實，以八
      十二年十一月九日八二北縣店工字第五０三六四號函復Ｄ
      ○○，表示「台北縣新店市○○○街五號及七號前之現有
      巷道達二十年供公眾通行」，並非用以證明前揭第九七五
      號土地為現有巷道供公眾通行達二十年以上之函文等情，
      業據證人即八十年間任職於台北縣新店市公所工務課技士
      之丙○○、證人即建築師丑○○於本院審理時證述明確（
      詳本院九十五年十一月二十日審判筆錄），證人丙○○、
      丑○○與被告丁○○、壬○○、癸○○、庚○○均無素怨
      ，諒無誣攀之理，其等證言應堪採信，且有與其等所述相
      符之台北縣新店市公所八十年十月十一日八十北縣店工字
      第四四五七九號函、八十二年十一月九日八十二北縣店工
　　　字第五０三六四號函影本各一件在卷可佐（詳偵查資料節
　　  本卷第一九七、一九八頁），可信為真實。
（五）被告壬○○與其家屬係上開希望之河建案基地即上開二十
      六筆土地中之台北縣新店市○○段第九五一、九六一號土
      地所有人，於八十二年間其兄午○○應有部分為二分之一
      ，其妻即中日代書事務所登記負責人巳○○及其與壬○○
      之子女酉○○、亥○○、戌○○各應有部分為八分之一，
      有上開土地登記簿謄本及戶籍謄本、再宏公司登記案卷附
      卷可憑。被告壬○○於警詢時自承其在其妻巳○○開設之
      中日代書事務所幫忙，再宏公司興建上開希望之河建案，
      其於八十二年至八十四年間曾為再宏公司之股東，其妻巳
      ○○為再宏公司之董事，中日代書事務所受癸○○委託代
      辦申請既有巷道證明及會勘等業務，由員工丁○○承辦等
      語（詳偵查東機組卷第六一至六三頁），被告壬○○既承
      與其妻巳○○共同經營中日代書事務所，復均身為再宏公
      司之股東。參諸我國代書業除代辦地政業務外，常兼土地
      仲介或資金周轉業務，而合建土地所有權人眾多，亦需中
      間人整合，由代書擔任整合中間人之情形亦所在多有，且
      負責整合之代書始為實際靈魂人物，建築業復常見地主與
      建商合建，被告壬○○身為上開建案基地所有權人，復身
      兼再宏公司股東，再宏公司委託中日代書事務所規劃上開
      希望之河建案，由被告壬○○實際負責運籌帷幄，實合於
      常情，被告壬○○辯稱中日代書事務所無力規劃上開建案
      云云，與常情有違，殊不足採。
（六）證人即上開希望之河建案負責設計工作之建築師卯○○於
      本院審理時證稱其受再宏公司癸○○委託設計上開希望之
      河建案，八十三年底開始規劃草圖，根據建築技術規則第
      二十四條第二款基地在一千五百平方公尺以上，基地面寬
　　　三十米以上鄰接的指定建築線計畫道路之規定規劃設計為
　　　二十七層樓，申請指定建築線係其具名，但係業主（再宏
　　　公司）以其事務所名義申請，台北縣新店市公所八十年十
  　　月十一日八十北縣店工字第四四五七九號函（Ｂ○○名義
　    ）、八十二年十一月九日八十二北縣店工字第五０三六四
      號函（Ｄ○○名義）其均未見過，該二證明若土地在上開
      建基地前面始可當作基地的指定建築線依據等語（詳本院
      九十六年一月十五日審判筆錄），依證人卯○○所言，上
      述指定建築線所附資料即台北縣新店市公所八十年十月十
      一日八十北縣店工字第四四五七九號函復Ｂ○○，表示「
      台北縣新店市○○路三二一號及三二三號前現有巷道確實
      供公眾通行達二十年以上」及該所八十二年十一月九日八
      十二北縣店工字第五０三六四號函復Ｄ○○，表示「台北
      縣新店市○○○街五號及七號前之現有巷道達二十年供公
      眾通行」之二件作為巷道證明使用之函文，係其業主再宏
      公司所提供，僅係以其建築師事務所名義申請建照及指定
      建築線而已。衡諸證人卯○○身為上開建案之建築師，與
      被告癸○○有合作情誼，諒無設詞誣攀之理，況被告癸○○身為再宏公司之負責人，有再宏公司登記案卷附卷可憑
      ，其對於上開希望之河建案是否可蓋七樓或二十四、二十
      七樓之關鍵事項，豈可諉其不知？其所辯不知申請指定建
      築線及核發建照細節，Ｂ○○、Ｄ○○之巷道證明並其伊
　　　提供予卯○○云云，要與常情不符，不足採信。
（七）被告丁○○先於警詢自承其任職於被告壬○○經營之中日
      代書事務所，負責人雖為巳○○，但實際業務及工作均由
      被告壬○○指派，壬○○係上開再宏公司興建希望之河建
      案之地主之一，其因此認識再宏公司負責人即被告癸○○
      ；八十四年五月二十三日中央里辦公處函文上聯絡地址：
      新店市○○街二六０號、電話0000000號（即中日
      代書事務所地址、電話）」係其書寫，但其忘記係何人交
      其填寫；上述指定建築線所附資料即台北縣新店市公所八
      十年十月十一日八十北縣店工字第四四五七九號函復Ｂ○○，表示「台北縣新店市○○路三二一號及三二三號前現
      有巷道確實供公眾通行達二十年以上」及該所八十二年十
      一月九日八十二北縣店工字第五０三六四號函復Ｄ○○，
      表示「台北縣新店市○○○街五號及七號前之現有巷道達
      二十年供公眾通行」之二件作為巷道證明使用之函文，係
      中日代書事務所指示其轉交予建築師即證人卯○○等語（
      詳偵查東機組卷第七七至八一頁），嗣於偵查中供稱因證
      人甲○○與巳○○為好友，甲○○手會抖，怕一人在家會
      收不到回函，八十四年五月二十三日中央里辦公處函文係
      證人甲○○至中日代書事務所委託其書寫，由其擬妥，再
      交事務所小姐打字，當場由甲○○交付辦公室章及甲○○
      章由其用印，其代為書寫以中日代書事務所地址、電話新
      店市○○街二六０號、電話0000000號為聯絡地址
      、電話等語（詳偵卷一第一三九至一四０頁、偵卷二第一
      五一至一五五頁）。如前述，台北縣新店市中央里辦公處
　　　八十四年五月二十三日分別發文予省財政廳、台灣土地銀
　　　行之陳情函一式二紙係偽造，證人甲○○並未委託被告丁○○代擬內容並刻用該處及甲○○本人印章蓋用，該函顯
　    係被告癸○○與壬○○合意後，由被告壬○○指示被告丁○○偽造，用以阻止台灣土地銀行依八十四年二月八日會
      勘結論圍籬，影響再宏公司申請指定建築線一事進行，其
      所辯該函係經證人甲○○授意所為云云，誠不足採。況被
      告壬○○係中日代書事務所之實際負責人兼上開希望之河
      建案地主，被告癸○○係再宏公司負責人，上述被告丁○○偽造台北縣新店市中央里辦公處八十四年五月二十三日
      函之目的，既係用以阻止台灣土地銀行依八十四年二月八
      日會勘結論圍籬，影響再宏公司申請上開希望之河建案指
      定建築線一事進行，被告壬○○、癸○○空言否認其等就
      偽造該函一事與被告丁○○事前謀議而推由被告丁○○偽
      造，實屬事後卸責之詞，殊無足採。
（八）據附卷之地籍圖、複丈成果圖、卯○○申請指定建築線時
      所具之建築線指定申請書圖（詳偵查資料節本卷第三三頁
      、一二六、一五三、一五六頁）所示，上開希望之河建案
      基地東側及南側係前揭第九七五號土地，上開希望之河建
      案基地東側、南側並未直接面臨永久性空地即淡水河支流
      新店溪河川區，而係前揭第九七五號土地隔在二者中間；
      而如前所述，前揭中央段第九七五地號省有土地並非符合
      台灣省建築管理規則第四條第一項第一款及第二項規定之
      供公眾通行要件之現有巷道；上開希望之河建案基地東側
      係臨前揭第九七五號土地如附圖甲部分，南側係臨前揭第
      九七五號土地如附圖丁部分，均未臨永久性空地即淡水河
      支流新店溪河川區，上開希望之河建案基地之西南側即面
      臨溪園路部分，臨接永久性空地新店市河川區之長度顯不
      足三十公尺，面積亦不足五千平方公尺，核與建築技術規
      則第二十四條第二款「基地面積一千五百平方公尺以上，
      平均深度在三十公尺以上，且基地面前道路之寬度在二十
      公尺以上，該基地面前道路之對側或他側或他側臨接道路
      之對側臨接永久性空地，面對或臨接永久性空地之長度在
      三十公尺以上，面積在五千平方公尺以上者，可不受建築
      物高度不得超過三十六公尺及十二層樓之限制。」之規定
      不合。被告丁○○、壬○○、癸○○辯稱上開建案基地西
      南側臨溪園路部分，臨接永久性空地，依建築技術規則第
　    二十四條第二款規定，本不受樓高不得超過三十六公尺及
      十二層樓之限制，前揭第九七五號土地上附圖甲部分是否
      為現有巷道，與上開建案可否興建二十七層高樓無關云云
      ，亦與事實有違，無足可採。
（九）如前（一）至（八）所述，被告丁○○之兄辰○○於八十
      四年間擔任台北縣政府工務局都市計劃課技士，負責建築
      線之指定等業務，於受理承辦上開希望之河基地指定建築
　　　線申請案後，即以「為認定前揭第九七五號土地上附圖甲
　　　、丙、丁部分巷道」為由，以八十四年五月二十三日八四
  　　北工都線字第一一七四號函請相關之台北縣新店市公所、
　    新店戶政事務所、當地里長等人訂八十四年五月三十日至
      現場會勘，惟辰○○竟不通知前揭中央段第九七五地號省
      有土地之管理機關台灣土地銀行及所在之中央里里長甲○○到場表示意見，該日參與會勘人員僅勘查附圖甲部分土
　　　地。辰○○即檢附先前於八十四年三月八日拍攝之現場照
　　　片十一張，作成八十四年五月三十日會勘結論為「主旨：
　　　認定新店市○○段第七八０號等二十八筆土地東側（未編
  　　巷弄，即前揭第九七五號土地上附圖甲部分）及南側（０
　    ０路三二一、三二三號前，即前揭第九七五號土地上附圖
      丙、丁部分）巷道會勘紀錄。說明：．．．（二）依新店
      市公所八十年十月十一日八十北縣店工字第四四五七九號
      函證明００路三二一、三二三號前巷道，供公眾通行達二
      十年以上。（三）該巷道係供附近住戶每日對外通行使用
      ，為供公眾使用，且續供人車通行之巷道。（四）本巷道
      為持續供公眾通行之必要巷道，確有公益上之需要。（五
      ）台北縣新店市○○段第九四七、九七四號東側巷道依都
      計圖及中央四街附有新店市公所八十二年十一月九日八二
      北縣店工字第五０三六四號函證明供公眾通行達二十年以
      上及結論（二）綜合研判亦已供公眾通行達二十年以上。
　　　」等不實事項，並依該結論作成會勘紀錄附件之現況圖，
　　　在現況圖如附圖甲之位置上註記：「現況為花台，依新店
  　　市公所八十四年四月十二日八四北縣店工字第一二四二０
　　　號函認定係違章」（實則新店市公所前開八十四年四月十
　　　二日函文意旨，就花台部分僅認為在土地所有權人尚無規
  　　劃利用前，應保留現況，並未認定係違章）。又附圖乙部
　　　分及丙部分之土地，早自五十九年起即有建築物持續占用
　　　，並未曾供通行使用，辰○○未經該地代管機關土地銀行
  　　之同意，復欠缺任何法令依據，竟在會勘附圖之乙、丙位
    　置上，強加註明「原有建物已拆除（於會勘前由再宏公司
      雇工拆除），現況舖設柏油，應保留現況供通行使用」等
      文字意見。辰○○嗣於八十四年六月九日擬簽陳核其製作
      之上開不實會勘紀錄及現況圖，擬認定建案基地東側（附
　　　圖甲部分）及南側（附圖丁部分）為現有巷道，另前揭中
　　　央段第九七五號鄰接上開建案基地第九四七、九四八號部
  　　分（附圖乙部分）及鄰接第九六八至九七四號部分（附圖
　　　丙部分）二處，以「原遭建物佔用，本次申請時已連同基
　　　地一併拆除，並鋪設柏油供公眾通行使用」，不予認定為
  　　現有巷道（惟其雖形式上表示不予認定係現有巷道，然除
    　經廢道程序外，亦不得為道路以外之使用，等同實質認定
      為現有巷道，詳後述）。案經未至現場勘查而不知情之技
      士辛○○複核後，逐級由課長Ｈ○○、技正Ｉ○○、技正
      Ｊ○○、局長Ｋ○○審核，並由台北縣政府主任秘書Ｌ○○代為決行後，以台北縣政府八十四年六月二十三日八四
      北府工都字第二二二三九號函發文，違法認定上開台北縣
      新店市○○段第七八０號等二十六筆土地東側（未編巷弄
      ，如附圖甲部分）及南側（台北縣新店市○○路三二一、
      三二三號前，如附圖丁部分）之前揭中央段第九七五地號
      省有土地，為符合台灣省建築管理規則第四條第一項第一
      款及第二項規定之供公眾通行要件之現有巷道，台北縣政
      府工務局旋依該函所認定現有巷道與建案基地之界線，以
      八十四年六月二十六日北工都指定店一三之九九三號函指
      定建築線。另如前（三）所述，八十四年五月三十日台北
      縣政府辰○○等人會勘前，因台灣土地銀行早於同年二月
      八日已會同省財政廳、台北縣新店市公所會勘並作成應依
      界址線全部圍籬之結論，台灣土地銀行復於八十四年五月
　　　十七日以八四總信地字第０八二六二號函請示省財政廳應
　　　否圍籬。經辰○○告知被告壬○○、癸○○、丁○○等人
  　　，其等為阻止台灣土地銀行依二月八日會勘結論圍籬，影
    　響渠等申請指定建築線一事進行，竟冒用上開建案基地所
      在之台北縣新店市中央里里長證人甲○○名義，由被告丁○○擬定內容，利用不知情之中日代書事務所年籍姓名均
      不詳之成年職員，偽造台北縣新店市中央里辦公處於八十
      四年五月二十三日發文之陳情函二紙，陳稱「新店市○○
      段第九七五號省有土地已作道路使用，通行達二十餘年，
      經新店市公所確認在案，請派員實地勘查確認」云云，另
      因省議員Ｍ○○之請託，省財政廳遂以八十四年六月五日
      八四財五字第五五九二七號函請台灣土地銀行再派員前往
      現場實地勘查，台灣土地銀行遂於八十四年六月十七日以
      八四總信字第一二二五八號函報省財政廳，請省財政廳向
      台北縣政府工務局查證前揭第九七五號土地是否確屬既成
      道路，省財政廳並訂同年六月二十三日至現場勘查，通知
      台灣土地銀行、台北縣政府及台北縣新店市公所派員參加
      ，屆至會勘日，省財政廳、台灣土地銀行、台北縣新店市
      公所及省議員Ｍ○○之秘書Ｎ○○均到場，而台北縣政府
      因工務局承辦人辰○○正簽辦指定建築線作業（將該筆省
      有土地違法認定為現有巷道），如到場表示意見，恐遭土
      地管理機關發現而異議，遂缺席未到，會勘時，因省財政
      廳、台灣土地銀行均不知台北縣政府之上述違法作業，仍
      作成「本案土地（前揭第九七五號土地）內作為中央三、
      四街及溪園路使用範圍之部分，請新店市公所予以確定並
      俟報准分割該部分後，再依規定辦理撥用，其餘作為中央
      新村居民通行便道使用之部分，經查並非唯一通行要道，
      無需再予保留作為通道使用」等結論。另八十四年六月二
      十六日台北縣政府工務局指定建築線之前，再宏公司即以
      卯○○建築師為起造人名義，於八十四年四月十八日第二
　　　次向台北縣政府工務局掛號申請建造執照（嗣後變更起造
　　　人為再宏公司負責人癸○○等一百十一人），工務局建管
  　　課技士Ｏ○○審核時，就上述定店一三之九九三號建築線
　　　指定現況圖內所標註「原有建物已拆除，現況舖設柏油，
　　　應保留現況供通行使用」（即未被認定為現有巷道之附圖
  　　乙、丙部分），認為其性質不明，因涉畸零地管制而有疑
　    義，請都市計劃課就該部分「得否日後辦理廢道」會簽意
      見，辰○○於八十五年十月三十日會簽時，竟迂迴以「有
      關巷道口後如欲廢止或改道，應依台灣省建管規則第六條
      及台北縣都市○○區○巷道廢止或改道作業要點規定辦理
      」等意見回復建管課（即將附圖乙、丙部分實質上亦認定
      係現有巷道）。嗣經工務局建管課審核後，於八十六年二
      月三日發給八六店建字第二八五號建造執照，核准「希望
      之河」興建地下三層，前棟地上二十四層、二十四層及後
      棟二十七層大樓三棟集合住宅，共計四百零三戶。經由前
      述違法認定現有巷道而指定建築線，再宏公司上開「希望
      之河」建案取得二十四、二十四層、二十七層三棟高樓之
      建造執照之事實，除如上（一）至（八）所據之證據外，
      尚有八六店建字第二八五號上開希望之河建案建造執照卷
      全卷及台北縣政府工務局指定建築線簽核表、審核表、八
      十四年四月七日八七北工都字第五六三號函附申請書圖、
      八十四年五月二十三日函、八十四年六月二十三日八四北
      府工都字第二二二二三九號函附八十四年五月三十日會勘
      紀錄及現場圖、八十四年六月二十六日北工都指定字第店
      一三─九九三號函、省財政廳八十四年六月五日八四財五
      字第五五九二七號函、台灣土地銀行八十四年六月十七日
      八四總信字第一二二五八號函在卷可憑（詳偵查資料節本
      卷）。
（十）辰○○以上（九）所述之諸作為，使原能興建五層至七層
      樓高之上開希望之河建案，後取得二十四層、二十四層、
      二十七層三棟高樓之建造執照，樓地板面積達四八四九二
      ．五三平方公尺即一四六六九坪（詳本件建照執照卷第二
      九二頁），扣除建築成本及管銷費用，以八十八年新店市
　　　中央新村附近市價每坪約二十萬元計算，實際利潤約二十
　　　餘億元，若以原僅能興建七層樓之建案三層推算，樓地板
  　　面積約僅三分之一即四千餘坪，扣除建築成本、管銷費用
　    後，獲利僅約數億元，據此計算，再宏公司因而獲有約十
      餘億元之不法利益。辰○○身為台北縣政府公務員，若無
      圖利再宏公司之意，豈會如此大費周章，違背職務而妄為
      ？其顯與其弟即任職於中日代書事務所之被告丁○○，及
      中日代書事務所實際負責人兼再宏公司股東、上開建案基
      地地主之被告壬○○，與再宏公司負責人即被告癸○○為
      使上開希望之河建案取得二十四層、二十四層、二十七層
      三棟高樓之建造執照而共謀圖利再宏公司，並分別為如事
      實欄所記載之犯行甚明，被告丁○○、壬○○、癸○○空
      言否認有何與辰○○圖利再宏公司之犯意聯絡及行為分擔
      ，均屬事後卸責之詞，皆不足採。綜上所述，本件事證明
      確，被告丁○○、壬○○、癸○○與已故之台北縣新店市
      都市計劃課技士辰○○共同圖利再宏公司、行使偽造私文
      書之犯行，及被告庚○○行使公務員明知為不實之事項，
      而登載於職務上所掌之公文書之犯行，均洵堪認定。
二、查被告丁○○、壬○○、癸○○、庚○○行為後，貪污治罪
    條例先後於九十年十一月七日、九十二年二月六日修正；刑
    法業於九十四年二月二日修正公布，九十五年七月一日起施
    行，其中與本件有關部分之第二十八條、第五十五條後段均
    已修正。按「行為後法律有變更者，適用行為時之法律，但
    行為後之法律有利於行為人者，適用最有利於行為人之法律
    」，修正後刑法第二條第一項定有明文。此條規定係規範行
    為後法律變更所生新舊法律比較適用之準據法，本身尚無新
    舊法比較之問題，於新法施行後，應一律適用新法第二條第
    一項之規定，為「從舊從輕」之比較，先予敘明。再按本次
    法律變更，比較時應就罪刑有關之共犯、未遂犯、想像競合
    犯、牽連犯、連續犯、結合犯，以及累犯加重、自首減輕暨
    其他法定加減原因（如身分加減）與加減例等一切情形，綜
    其全部罪刑之結果而為比較（最高法院九十五年五月二十三
    日九十五年度第八次刑庭會議決議參照）。茲就本件新舊法
    比較結果說明如下：
（一）貪污治罪條例第六條第四款圖利罪之規定，現行法即九十
      二年二月六日修正之貪污治罪條例第六條第一項第四款係
      規定：「對於主管或監督之事務，明知違背法令，直接或
      間接圖自己或其他私人不法利益，因而獲得利益者，處五
　　　年以上有期徒刑，得併科新臺幣三千萬元以下罰金。」，
　　　而被告丁○○、壬○○、癸○○行為之八十五年十月二十
  　　三日修正之貪污治罪條例第六條第四款係規定：「對於主
　　　管或監督之事務，直接或間接圖私人不法利益者，處五年
　　　以上有期徒刑，得併科新臺幣三千萬元以下罰金。」，二
  　　者法定刑相同，雖現行法就圖利罪之構成要件較嚴格，惟
　　　就本件被告丁○○、壬○○、癸○○等之行為而言不論新
　　　舊法均構成圖利罪，依修正後刑法第二條第一項之規定，
  　　其等行為後法律既有變更，應適用行為時之八十五年十月
　　　二十三日修正之貪污治罪條例第六條第一項第四款規定論
　　  處。
（二）刑法第二百十六條、第二百十三條、第二百十四條等罪之
      規定，於本次刑法修正時雖未併予修正，而無新舊法比較
      之問題。
（三）刑法第二十八條關於共犯之規定，由原條文：「二人以上
      共同實施犯罪之行為者，皆為正犯」，修正為：「二人以
      上共同實行犯罪之行為者，皆為正犯」，揆諸本條之修正
      理由係為釐清陰謀共同正犯、預備共同正犯、共謀共同正
      犯是否合乎本條規定之正犯要件，而本件被告丁○○、壬○○、癸○○均屬實施犯罪行為之正犯，不論依修正前、
      後之規定，均為共同正犯，對其等而言並無有利或不利之
      情形，揆諸前揭說明，自不生新舊法比較之問題，應逕依
      修正後之刑法第二十八條，論以共同正犯。
（四）刑法第五十五條牽連犯之規定業經刪除，於新法施行後，
      被告之數犯罪行為，應予分論併罰。此條刪除雖非犯罪構
      成要件之變更，然顯已影響行為人刑罰之法律效果，自屬
      法律有變更，比較新舊法之結果，以舊法之牽連犯較有利
      被告。
（五）刑法第三十一條第一項身分犯之規定，原條文為：「因身
      分或其他特定關係成立之罪，其共同實施或教唆幫助者，
      雖無特定關係，仍以共犯論。」，修正為：「因身分或其
      他特定關係成立之罪，其共同實行或教唆幫助者，雖無特
      定關係，仍以共犯論。但得減輕其刑。」，比較新舊法之
      結果，以新法即該條但書得減輕其刑之規定較有利。
（六）又關於有期徒刑數罪併罰部分，刑法第五十一條第五款原
      規定「宣告多數有期徒刑者，於各刑中之最長期以上，各
      刑合併之刑期以下，定其刑期。但不得逾二十年」，修正
      後則規定「宣告多數有期徒刑者，於各刑中之最長期以上
      ，各刑合併之刑期以下，定其刑期。但不得逾三十年」，
      比較新舊法之結果，以修正前之規定較有利於被告。
（七）至於貪污治罪條例第十七條及刑法第三十七條第二項宣告
      褫奪公權之規定，因從刑附屬於主刑，自應依主刑所適用
      之法律宣告之。
    綜上，揆諸前揭最高法院決議及修正後刑法第二條第一項前
    段、後段規定之「從舊、從輕」原則，就被告丁○○、壬○○、癸○○違反貪污治罪條例部分，經比較結果，應適用行
    為時之八十五年十月二十三日修正之貪污治罪條例第六條第
    四款規定；被告丁○○、壬○○、癸○○違反刑法部分，雖
    關於牽連犯、有期徒刑數罪併罰等規定部分以舊法對被告有
    利，惟修正後刑法第三十一條第一項身分犯增列但書無特定
    關係以共犯論之被告得減輕其刑之規定，經本院綜合判斷之
    結果，認牽連犯、有期徒刑數罪併罰等舊法規定較有利其等
    之程度，不及修正後刑法第三十一條第一項身分犯增列但書
　  無特定關係以共犯論之被告得減輕其刑之規定對其等較有利
    之程度，故以修正後之刑法之相關規定予以論處。至於被告
    庚○○部分，其適用之刑法第二百十六條、第二百十三條之
    行使公務員登載不實公文書罪部分，於本次刑法修正時未併
    予修正，而無新舊法比較之問題，附予說明。
三、查已故之辰○○係前台北縣政府工務局都市計劃課技士，負
    責建築線指定等業務，為依據法令從事公務之人員，被告庚○○係台北縣新店市公所工務課技佐，負責土木區域業務，
    亦為依據法令從事公務之人員。被告丁○○、壬○○、癸○○雖非依據法令從事公務之人員，然其等與辰○○為使上開
    希望之河建案取得二十四層、二十四層、二十七層三棟高樓
　　之建造執照，而共同實行行使偽造私文書、圖利再宏公司之
  　犯行，依刑法第三十一條第一項身分犯之規定，仍以共犯論
    。刑法第十條第二項關於公務員之定義，雖於本次修法時已
    由「依法令從事於公務之人員」修正為「依法令服務於國家
    、地方自治團體所屬機關而具有法定職務權限，以及其他依
    法令從事於公共事務，而具有法定職務權限者」及「受國家
    、地方自治團體所屬機關依法委託，從事與委託機關權限有
    關之公共事務者」，惟無論修法前、後，被告丁○○、壬○○、癸○○之共犯辰○○行為時之身分，及被告庚○○行為
    時之身分，均符合刑法上所稱之公務員，並無二致，又貪污
    治罪條例第二條雖亦於九十五年五月三十日由「依據法令從
    事公務之人員，犯本條例之罪者，依本條例處斷；其受公務
    機關委託承辦公務之人，犯本條例之罪者，亦同。」之規定
    ，修正為「公務員犯本條例之罪者，依本條例處斷。」，然
    此僅係為配合本次刑法公務員定義修正所為之文字變動，亦
    無礙於辰○○之共犯即本件被告丁○○、壬○○、癸○○符
    合貪污治罪條例之適用，附此說明。按公務員服務法第六條
    明文規定，公務員不得假藉權力，以圖本身或他人之利益。
    辰○○係依據法令從事公務之人員，其對於主管之指定建築
　　線相關事務，違法以前述方式，圖利再宏公司，被告丁○○
　  、壬○○、癸○○既為與之有共犯關係，核其等所為，該當
    於貪污治罪條例第六條第一項第四款之公務員對於主管事務
    直接圖利私人罪及刑法第二百十六條、第二百十條之行使偽
    造私文書罪，其等偽造私文書後復持以行使，其偽造之低度
    行為應為行使之高度行為所吸收，不另論罪。核被告庚○○
    所為，係犯刑法第二百十六條、第二百十三條之行使公務員
    登載不實公文書罪，其登載不實公文書後復持以行使，該登
　　載不實之低度行為應為行使之高度行為所吸收，不另論罪。
    被告丁○○、壬○○、癸○○雖非公務員，惟依修正後刑法
    第三十一條第一項身分犯之規定，仍以共犯論，並依同項但
    書無特定關係以共犯論之被告得減輕其刑之規定，其等所犯
    二罪均減輕其刑。被告丁○○、壬○○、癸○○所犯二罪之
    間，因刑法修正後已刪除牽連犯之規定，應予分論併罰。爰
    審酌被告丁○○、壬○○、癸○○、庚○○均無前科，素行
    尚可，有台灣高等法院被告全國前案紀錄表四件在卷可佐，
    被告丁○○、壬○○、癸○○犯罪之動機及目的在圖利再宏
    公司，使其順利興建上開希望之河二十四層、二十四層、二
    十七層三棟大樓，獲取十數億元之暴利，嚴重破壞政府威信
    ，被告庚○○身為公務員，從事公務不思謹慎為前述虛偽記
    載，犯罪後均否認犯行之態度等一切情狀，各量處如主文所
    示之刑，並就被告丁○○、壬○○、癸○○部分均依修正前
    之貪污治罪條例第十七條及修正後刑法第三十七條第二項之
    規定，分別宣告被告丁○○、壬○○、癸○○褫奪公權二年
    、三年、三年，並定其等應執行刑。又被告丁○○、壬○○
    、癸○○等圖利之對象為再宏公司，查無積極證據證明有何
    圖利自己之所得財物，自毋庸依貪污治罪條例第十條為追繳
    、追徵犯罪所得之諭知，併此敘明。
據上論斷，應依刑事訴訟法第二百九十九條第一項前段，八十五
年十月二十三日修正之貪污治罪條例第二條、第六條第一項第四
款、第十七條，修正後刑法第十一條前段、第二條第一項、第二
十八條、第二百十六條、第二百十三條、第二百十條、第三十一
條第一項、第三十七條第二項、第五十一條第五款，判決如主文
。
本案經檢察官張友寧到庭執行職務。
中　　華　　民　　國　　96　　年　　3　　 月　　30  　日
　　　　　　　　　刑事第三庭審判長法  官  黃雅芬
                                  法  官  王幸華
                                  法　官　胡宗淦
以上正本證明與原本無異。
如不服本判決，應於判決送達後十日內，向本院提出上訴狀。
                                  書記官  惠莊
中　　華　　民　　國　　96　　年　　3 　　月　　30　　日
附錄本案論罪科刑法條：
八十五年十月二十三日修正貪污治罪條例第六條第一項第四款：
對於主管或監督之事務，直接或間接圖私人不法利益者，處五年
以上有期徒刑，得併科新臺幣三千萬元以下罰金。
第二百十條
偽造、變造私文書，足以生損害於公眾或他人者，處五年以下有
期徒刑。
刑法第二百十三條：
公務員明知為不實之事項，而登載於職務上所掌之公文書，足以
生損害於公眾或他人者，處一年以上七年以下有期徒刑。
刑法第二百十六條：
行使第二百十條至第二百十五條之文書者，依偽造、變造文書或
登載不實事項或使登載不實事項之規定處斷。